臺灣彰化地方法院民事判決　　　　　　　 94年度訴更字第1號
原　　　告　甲○○
法定代理人　Ｆ○
訴訟代理人　李淵源律師
被 　　 告　壬○○
訴訟代理人　辰○○
被　　　告　卯○○
　　　　　　宙○
　　　　　　Ｄ○
　　　　　　　　　　　號
　　　　　　寅○○
　　　　　　申○○
　　　　　　宇○○
　　　　　　天○○
　　　　　　Ｃ○○
　　　　　　辛○○
　　　　　　酉○○
　　　　　　　　　　　5號
　　　　　　午○○
　　　　　　巳○○
　　　　　　Ｊ○○○
　　　　　　玄○○
　　　　　　黃○○○
　　　　　　庚○○
　　　　　　Ｂ○○
　　　　　　Ａ○○
　　　　　　子○○○
　　　　　　丑○○
　　　　　　戌○○○
　　　　　　癸○○
　　　　　　Ｉ○○
　　　　　　Ｅ○○
　　　　　　Ｇ○○
　　　　　　地○○
　　　　　　亥○○
　　　　　　戊○○即江張鳳之.
　　　　　　丙○○即江張鳳之.
　　　　　　丁○○即江張鳳之.
　　　　　　乙○○即江張鳳之.
　　　　　　己○○即江張鳳之.
　　　　　　未○○
　　　　　　　　　　　45號.
　　　　　　Ｈ○○
　　　　　　　　　　　號
上列當事人間請求排除侵害事件，本院93年度訴字第57號判決後
，被告提起上訴，經台灣高等法院台中分院部分發回，本院於民
國94年9月27日言詞辯論終結，判決如下：
    主      文
被告應將坐落彰化縣員林鎮○○段901地號土地上如附圖所示編
號Ｅ部分面積0.000142公頃、編號Ｇ部分面積0.000049公頃圍牆
拆除，並將該部分土地交還原告及其他共有人全體。
訴訟費用（除確定部分外）由被告負擔。
    事實及理由
一、按訴狀送達後，原告不得將原訴變更或追加他訴，但該訴訟
    標的對於數人必須合一確定時，追加其原非當事人之人為當
    事人者，不在此限。民事訴訟法第255條第1項第5款定有明
    文。本件原告起訴請求黃金土之繼承人及其他被告拆除地上
    物返還土地，嗣於訴訟進行中，追加黃金土之另一繼承人Ｈ
    ○○為被告，核與上開規定相符，應予准許。
二、本件除被告壬○○、酉○○以外，其餘被告經合法通知，未
    於言詞辯論期日或最後言詞辯論期日到場，核無民事訴訟法
    第386條各款所列情形，爰依原告之聲請，由其一造辯論而
    為判決。
三、原告起訴主張：坐落彰化縣員林鎮○○○段901地號土地（
    下稱系爭土地）為原告與被告卯○○、壬○○、申○○、宇
    ○○、酉○○、午○○、巳○○、Ｊ○○○、玄○○及訴外
    人張欲、張森桂、張現、張洒泗、張窗雨、張色梧、張文信
    、張欽營、張寬仁、地○○、亥○○、張清鎮、張清煌、丑
    ○○、張富豪所共有，詎被告卯○○、壬○○、宙○、Ｄ○
    、寅○○、申○○、宇○○、Ｃ○○、未○○及訴外人張宗
    庚（已死亡，其繼承人為被告酉○○、午○○、巳○○、Ｊ
    ○○○、玄○○）、張子送（已於民國86年7月5日死亡，其
    繼承人為黃○○○、Ｂ○○、Ａ○○、庚○○、辛○○）、
    黃金土（已於78年2月17日死亡，其繼承人為子○○○、丑
    ○○、癸○○、Ｉ○○、Ｅ○○、Ｇ○○、戌○○○、Ｈ○○）、張有傳（已死亡，其繼承人為天○○、亥○○、地○○、江張鳳，其中江張鳳已於90年10月15日死亡，其繼承人
    為戊○○、己○○、丙○○、乙○○、丁○○）等13人於72
    年間未經全體共有人同意，共同出資在系爭土地上興建如附
    圖所示編號Ｅ部分面積0.000142公頃、Ｇ部分面積0.000049
    公頃圍牆（下稱系爭圍牆），無權占有該部分土地，爰依民
    法第819條第2項、第820條第2項、第767條規定，請求被告
    拆除上開地上物，並將該部分土地返還原告及其他共有人等
    語。並聲明：如主文所示（原告請求被告壬○○將坐落系爭
    土地上如附圖所示編號Ｃ部分之桑樹及編號Ｄ部分之龍眼樹
    各1棵剷除，並將該部分之土地交還被原告及其他共有人部
    分，經本院93年度訴字第57號判決駁回，未據原告聲明不服
    ，已告確定。另本院93年度訴字第57號判決命被告卯○○應
    將坐落系爭土地上如附圖所示編號Ａ部分磚造平房及編號Ｂ
    部分廁所拆除，並將土地交還原告及其他共有人全體部分，
    經被告卯○○提起上訴，業經台灣高等法院台中分院93年度
    上易字第420號判決駁回上訴確定）。
三、被告方面：
　1.被告壬○○辯稱：系爭圍牆已興建20餘年，被告為系爭土地
    之共有人，原告取得系爭土地持分僅有2、3年，與建圍牆時
    係經所有共有人同意後大家一起出資興建，當時有部分共有
    人沒有出資是因為雙方為不同祖先，其他共有人並沒有祭拜
    公廳之祖先，有拜公廳的人才要出錢，出資額係以每戶平均
    計算，並非以土地持分面積計算，沒有拜公廳之人雖沒有出
    資，但他們也沒有阻止被告興建圍牆，亦即表示已同意。系
    爭圍牆是72年間年興建，原為水泥板且有種植燈籠花，因為
    三合院內有公廳，所以興建圍牆以區隔，後因員林鎮公所美
    化崙雅社區而要求被告自己出資改建為現在之磚造結構之圍
    牆。系爭圍牆是伊與張子送、張宗庚、宙○、Ｄ○、未○○
    、寅○○、宇○○、張有傳、黃金土、Ｃ○○、卯○○、申
    ○○等13人出資興建，出資額由伊出面向其他12人募集而來
    ，每人出資額均相同，但實際出資金額因時隔已久忘記，系
    爭圍牆20年前即已存在，原告何以可要求拆除，況且圍牆也
    有部分蓋在托兒所那邊，如果要拆除應全部拆除等語。並聲
    明：原告之訴駁回。
　2.被告酉○○辯稱：系爭圍牆已興建二十餘年，被告為系爭土
    地之共有人，原告取得系爭土地應有部分僅2、3年，興建圍
    牆時係經所有共有人同意後大家一起出資興建，為了托兒所
    兒童的安全，不能拆除等語。並聲明：原告之訴駁回。
　3.被告Ｃ○○辯稱：系爭圍牆已興建20餘年，興建時係經所有
    共有人同意後大家一起出資興建，系爭圍牆是72年間為社區
    居民配合員林鎮公所為了美化崙雅社區而要求土地共有人興
    建圍牆並種植樹木，伊應有部分有70餘坪，建物僅佔20多坪
    。系爭土地出賣予原告之前手時，並未出賣圍牆給原告，原
    告為何以可請求拆除圍牆等語。並聲明：原告之訴駁回。
　4.被告宙○辯稱：系爭圍牆係於71年間興建，當時伊為興建圍
    牆之水泥工，被告Ｄ○為小工，興建時因共有人人數過多並
    沒有經過全體共有人同意，出資興建者有伊及Ｄ○、寅○○
    、申○○、宇○○、天○○、Ｃ○○、卯○○、壬○○、張
    宗庚、辛○○等人，當時是向辛○○之父張子送收取，因張
    子送現在已過世，所以算是辛○○所出資，出資額係根據持
    分面積計算，當初總計花費新台幣3萬餘元，興建圍牆用意
    是為了美化社區等語。並聲明：原告之訴駁回。
  5.被告Ｄ○辯稱：系爭圍牆是71年間興建，當時被告宙○為興
    建圍牆之水泥工，伊為小工，興建圍牆時因共有人人數過多
    並沒有經過全體共有人同意，出資興建者有伊及宙○、寅○○、申○○、宇○○、天○○、Ｃ○○、卯○○、壬○○、
    張宗庚、辛○○等人，出資額係根據持分面積計算，興建圍
    牆用意是為了美化社區等語。並聲明：原告之訴駁回。
　6.被告巳○○辯稱：伊為原告信徒代表及乩童，並無侵占之事
    ，原告胡亂起訴浪費廟產，被告之公廳已有300年歷史，圍
    牆以前即已存在，係後來於原址再重建為磚造結構，如遭拆
    除會破壞公廳之地理風水等語。並聲明：原告之訴駁回。
  7.被告卯○○辯稱：系爭圍牆是大家一起出錢建造的，不同意
    拆除等語。並聲明：原告之訴駁回。
  8.其餘被告未於言詞辯論期日到場，亦未提出書狀作何聲明或
    陳述。
四、得心證之理由：
　(一)查原告主張系爭土地為其與被告卯○○、壬○○、申○○、
    宇○○、酉○○、午○○、巳○○、Ｊ○○○、玄○○、地
    ○○、亥○○、丑○○及訴外人張欲、張森桂、張現、張洒
    泗、張窗雨、張色梧、張文信、張欽營、張寬仁、張清鎮、
    張欽煌、張富豪所共有，被告卯○○、壬○○、宙○、Ｄ○
    、寅○○、申○○、宇○○、Ｃ○○、未○○及訴外人張宗
    庚（繼承人為被告酉○○、午○○、巳○○、Ｊ○○○、玄
    ○○）、張子送（已死亡，其繼承人為黃○○○、Ｂ○○、
    Ａ○○、庚○○、辛○○）、黃金土（已死亡，其繼承人為
    子○○○、丑○○、癸○○、Ｉ○○、Ｅ○○、Ｇ○○、戌
    ○○○、Ｈ○○）、張有傳（已死亡，其繼承人為天○○、
    亥○○、地○○、江張鳳，江張鳳於90年10月15日死亡，其
    繼承人為戊○○、己○○、丙○○、乙○○、丁○○）等13
    人於72年間共同出資在系爭土地上興建系爭圍牆等事實，業
    據其提出土地登記簿謄本及戶籍謄本為證，並經本院會同彰
    化縣員林地政事務所人員勘驗測量屬實，分別製有勘驗筆錄
    及複丈成果圖在卷可稽，且為到場之被告所不爭執，其餘被
    告亦未提出書狀加以爭執，是原告之主張應堪認為真實。
　(二)按各共有人按其應有部分，對於共有物之全部雖有使用收益
    之權。惟共有人對共有物之特定部分使用收益，仍須徵得他
    共人有全體之同意，非謂共有人得對共有物之全部或任何一
    部有自由使用收益之權利。如共有人不顧他共有人之利益，
    而就共有物之全部或一部任意使用收益，即屬侵害他共有人
    之權利（參照最高法院62年台上字第1803號判例）。系爭圍
    牆為被告壬○○等13人出資興建，業如前述，則依上開說明
    ，其等興建系爭圍牆、占有該部分土地，自應徵得其他共有
    人之同意。查興建系爭圍牆時，因共有人人數過多，並未經
    全體共有人同意，業經被告宙○、Ｄ○陳述甚明，雖被告壬○○辯稱其他共有人並未阻止興建系爭圍牆，已表示同意興
    建云云，然其他共有人並未阻止興建，僅係怠於行使權利而
    已，不能以此單純之沈默，即認其他共有人已有同意興建系
    爭圍牆之默示意思表示，被告壬○○所辯自無可採。是被告
    既未證明系爭圍牆係經系爭土地全體共有人同意興建，即不
    能認系爭圍牆係有合法權源而占用系爭土地。
　(三)末按所有權人對於無權占有或侵奪其所有物者，得請求返還
    之；各共有人對於第三人，得就共有物之全部為本於所有權
    之請求，民法第767條前段、821條前段分別定有明文。查系
    爭圍牆係被告壬○○及被告之被繼承人等共13人，未經系爭
    土地之其他共有人同意出資興建，無權占有使用該特定部分
    ，依上開規定，原告自得本於所有權之作用，不問其他共有
    人之意思如何，單獨對於第三人就共有物全部，請求除去其
    妨害或向全體共有人返還其占有部分。至被告酉○○雖辯稱
    系爭土地上有托兒所，為了兒童的安全不能拆除云云，然此
    為原告所否認，縱或屬實，亦屬托兒所應規劃其他安全設施
    問題，不能據此認為原告請求拆除系爭圍牆為無理由，其所
    辯自無可採。從而，原告請求被告應將坐落系爭土地上如附
    圖所示編號Ｅ部分面積0.000142公頃及編號Ｇ部分面積0.00
    0049公頃之圍牆拆除，並將該部分之土地交還原告及其他共
    有人，為有理由，應予准許。
五、訴訟費用負擔之依據：民事訴訟法第78條、第85條第1項前
    段。
中　　華　　民　　國　　94　　年　　9　　 月　　30　　日
                  民事第二庭    法　官　羅秀緞
以上正本係照原本作成。
如對判決上訴，應於判決送達後20日內向本院提出上訴狀。
                      　　　    書記官　楊年雄
中　　華　　民　　國　　94　　年　　9　　 月　　30　　日
